【裁判字號】    98,上訴,497
【裁判日期】    980930
【裁判案由】    違反毒品危害防制條例
【裁判全文】
臺灣高等法院高雄分院刑事判決         98年度上訴字第497號
上  訴  人
即  被  告  乙○○
                    （現寄押於臺灣高雄監獄）
選任辯護人  許龍升律師
上列上訴人因違反毒品危害防制條例案件，不服臺灣屏東地方法
院97年度訴字第1212號中華民國98年3 月10日第一審判決（起訴
案號：臺灣屏東地方法院檢察署96年度偵字第7115號），提起上
訴，本院判決如下：
     主  文
原判決撤銷。
乙○○販賣第三級毒品，處有期徒刑伍年陸月；未扣案之販賣第
三級毒品所得新臺幣柒萬伍仟元沒收之，如全部或一部不能沒收
時，以其財產抵償之。
     事  實
一、乙○○綽號「LACOSTE （鱷魚）」或「明仔」，明知愷他命
    （學名Katimine，下稱K 他命）係毒品危害防制條例第2 條
    第2 項第3 款所列之第三級毒品，不得持有、販賣。丙○○
    因甲○○之介紹而結識乙○○，丙○○因而知悉乙○○有施
    用K 他命，惟無與乙○○連絡之電話，遂打電話給甲○○，
    ，委以代為聯繫購買毒品之事宜（甲○○幫助販賣毒品部分
    ，經原審以95年度訴字第757 號判處罪刑上訴於本院後，復
    經撤回其上訴而確定），甲○○因而於民國（下同）95年4
    月10日下午3 時30分許，以所使用之行動電話0000000000號
    撥打至乙○○所使用行動電話0000000000號與乙○○聯絡K
    他命交易事宜，詎乙○○竟意圖營利，基於販賣第三級毒品
    K 他命之犯意，告知甲○○帶同丙○○至屏東縣長治鄉往麟
    洛鄉途中之某公墓旁進行交易，於同日上午16時許，丙○○
    搭乘友人丁○○所駕駛車號D4-6949 號之自用小客車，前往
    屏東縣屏東市國仁醫院前與甲○○會合後，由甲○○騎乘不
    詳車號之機車帶領丙○○所搭乘之上開自用小客車前往上揭
    麟洛鄉某公墓旁之約定地點與乙○○見面，乙○○亦駕駛不
    詳車牌號之BMW 自小客車前往。雙方會面後，乙○○上車將
    1 包K 他命先拿給甲○○，甲○○接手後置於上開自小客車
    駕駛座右方分隔之置物箱上，乙○○即取出一小撮K 他命置
    入空盤內供丙○○及車上之人試用，丙○○施用後隨即將購
    買毒品價金新臺幣（下同）7 萬5 千元交付予乙○○收受，
    雙方交易完成後各自離開現場後，丙○○搭乘丁○○所駕駛
    之前開自用小客車，於同日晚上20時20分許，行經國道1 號
    高速公路北上346.8 公里處「岡山收費站」時，為海岸巡防
    總局中部地區巡防局嘉義機動查緝隊會同嘉義市警察局刑警
    大隊及國道公路警察局第五警察隊攔檢查獲，並扣得丙○○
    所購得之上開毒品K 他命1 包（驗前淨重99.46 公克、驗後
    淨重99.43 公克），始循線查知上情。
二、案經臺灣屏東地方法院檢察署檢察官自動檢舉偵查起訴。
     理  由
壹、證據能力部分：
一、被告以外之人於偵查中向檢察官所為陳述，除顯有不可信之
    情況者外，得為證據」，刑事訴訟法第159 條之1 第2 項定
    有明文。本件證人丙○○、甲○○、丁○○於檢察官偵查中
    以證人所為證述；甲○○於檢察官偵查中另以被告之身分所
    為證述，對被告乙○○而言，雖係審判外之陳述，惟渠等以
    證人之身分為證述部分業經具結；證人甲○○以被告之身分
    所為證述部分，因檢察官係以被告之身分傳喚到場接受調查
    ，不生依法應具結而未具結，不得為證據之問題，且被告乙○○及其辯護人並未主張有何顯不可信之情事，依卷內之事
    證亦無有顯不可信之情事，依上開刑事訴訟法之規定，自有
    證據能力。而丙○○、甲○○、丁○○於本案審理中亦於原
    審審理時到庭接受被告乙○○及其選任辯護人之詰問，其憲
    法上詰問權已獲得保障。
二、證人、鑑定人依法應具結而未具結者，其證言或鑑定意見，
    不得作為證據」，刑事訴訟法第158 條之3 固定有明文。惟
    所謂「依法應具結而未具結者」，係指檢察官或法官依刑事
    訴訟法第175 條之規定，以證人身分傳喚到庭作證，或雖非
    以證人身分傳喚到庭，而於訊問調查過程中，轉換為證人身
    分為調查時，此時其等供述之身分為證人，則檢察官、法官
    自應依本法第186 條有關具結之規定，命證人供前或供後具
    結，其陳述始符合第158 條之3 之規定，而有證據能力。若
    檢察官或法官非以證人身分傳喚而係以告發人、被告身分傳
    喚到庭為訊問時，因其身分既非證人，即與「依法應具結」
    之要件不合，縱未命其具結，純屬檢察官或法官調查證據職
    權之適法行使，當無違法可言。而前揭不論係本案或他案在
    檢察官面前作成未經具結之陳述筆錄，係屬被告以外之人於
    偵查中向檢察官所為之陳述，本質上屬於傳聞證據，基於保
    障被告在憲法上之基本訴訟權，除該被告以外之人死亡、身
    心障礙致記憶喪失或無法陳述、滯留國外或所在不明而無法
    傳喚或傳喚不到、或到庭後拒絕陳述等情形外，如已經傳喚
    到庭具結而為陳述，並經被告之反對詰問，或被告已放棄其
    反對詰問權，前揭非以證人身分而在檢察官面前未經具結之
    陳述筆錄，除顯有不可信之情況者外，得為證據；又前揭非
    以證人之身分在審判中之陳述筆錄，如該被告以外之人已經
    法院以證人身分傳喚到庭並經具結作證，且由被告為反對詰
    問，該未經具結之陳述筆錄因屬審判上之陳述，自有證據能
    力（最高法院96年度臺上字第3914號、96年度臺上字第5829
    號判決意旨參照）。本件證人甲○○於檢察官偵查中以被告
    之身分傳訊接受調查後所為之陳述筆錄雖未經，惟嗣於原審
    及本院審理時依已依證人身分傳喚到庭具結為證，並給予被
    告乙○○及其辯護人反對詰問之機會，其憲法訴訟上之基本
    權既已保障，其等先前以非證人身分所為之陳述，本院自得
    採為論處被告乙○○之犯罪依據。
三、被告以外之人於審判外向法官所為之陳述，得為證據，刑事
    訴訟法第159 條之1 第1 項定有明文。本件證人丙○○於甲○○被訴販賣毒品案件中在原審審理中以證人之身分所為證
    述，依上開規定，自有證據能力。
四、按當事人、代理人或辯護人於法院調查證據時，知有第159
    條第1 項不得為證據之情形，而未於言詞辯論終結前聲明異
    議者，視為有前項之同意」，刑事訴訟法第159 條之5 第2
    項定有明文。本件檢察官、被告乙○○及辯護人就卷內扣押
    物品目錄表、海巡署委託財團法人高雄醫學大學附設中和紀
    念醫院就丙○○為警查獲時所扣得之毒品所為鑑定報告，均
    知為傳聞證據，惟並未於言詞辯論終結前聲明異議。本院斟
    酌上開證據均係依法定程序取得，且為認定本件犯罪事實所
    必要，認以作為本案之證據為適當，依上揭規定，認具有證
    據能力。
五、按被告以外之人於檢察事務官、司法警察官或司法警察調查
    中所為之陳述，與審判中不符時，其先前之陳述具有較可信
    之特別情況，且為證明犯罪事實存否所必要者，得為證據，
    刑事訴訟法第159 條之2 定有明文。所謂「具有可信之特別
    情況」，法院自應就其陳述當時之原因、過程、內容、功能
    等外在環境加以觀察、比較，以判斷其陳述是否出於「真意
    」、有無違法取供等，其信用性已獲得確定保障之特別情況
    ，加以論斷說明其憑據。而所稱「為證明犯罪事實存否所必
    要者」，係指就具體個案案情及相關卷證判斷，為發現實質
    真實目的，認為除該項審判外之陳述外，已無從再就同一供
    述者，取得與其上開審判外陳述之相同供述內容，倘以其他
    證據代替，亦無從達到同一目的之情形而言（最高法院98年
    台上字第4450號判決意旨參照）。所謂「前後陳述不符」之
    要件，應就前後階段之陳述進行整體判斷，以決定其間是否
    具有實質性差異，惟無須針對全部陳述作比較，陳述之一部
    分有不符，亦屬之。本件證人甲○○於司法警察調查中所為
    之陳述，就犯罪事實之始末、發生時間、交貨地點等均有詳
    細之敘述，而其原審法院審理或本院審理中，因何故與被告
    乙○○聯絡、被告乙○○有無與其約定交付K 他命之地點、
    K 他命是否為被告乙○○所交付等情，核與其於警詢中所證
    不同；證人丙○○於警詢時亦明確證稱係委請甲○○聯繫被
    告購買K 他命並交付現金7 萬5000元與被告乙○○購買K 他
    命，惟於原審法院審理時改稱：忘記向何人購買及交付價金
    與何人等語。是就上開證人於警詢及法院審理時，就被告乙○○是否販賣K 他命？經過之細節及內容所為陳述，先後顯
    有不符。本院審酌上開證人於警詢所載，渠等接受調查時係
    採取一問一答方式，而當時被告乙○○並不在場，所為陳述
    較無壓力，較有可能據實陳述，且渠等事後先後於法院審理
    時並未抗辯警詢筆錄有非出於自由志之情事，渠等之陳述既
    出於自由意志，顯係出於渠等之真意，證述取得之過程並無
    不法，復因接近案發時點，記憶應較為清晰，憑信性甚高，
    且渠等警詢所為證述之內容互核一致，渠等事後於法院審理
    時所證，或係不願得罪被告乙○○而袒護或恐被告乙○○對
    其不利等因素而為證述，憑信性甚低，認證人甲○○、丙○○於警詢時所為陳述較之於渠等事後於法院審理時所為之陳
    述具有可信之特別情況，又係認定被告乙○○犯罪事實之證
    據所必要，依刑事訴訟法第159 條之2 之規定，認渠等於警
    詢時所為證述有證據能力。
貳、實體部分：
一、訊據上訴人即被告乙○○（下稱被告乙○○）固不否認有於
    95年4 月10日15時30分許接獲甲○○之電話及於同日16時許
    ，驅車前往約定之屏東縣長治鄉往麟洛鄉之途中公墓旁，抵
    達後與甲○○、丁○○、丙○○等人見面交談等等情，惟矢
    口否認有何販賣第三級毒品K 他命之犯行，辯稱：當日伊係
    要去該處附近的房子內賭博，且甲○○約伊在該處見面，是
    因甲○○要向伊借錢云云。
二、經查：
  (一)證人丙○○於警詢時證稱：「（95年4 月11日下午你至屏東
    市國仁醫院從事何事？）找位別號叫『明仔』的朋友，問他
    那邊有沒有K 他命，他就拿大約一手掌量的K 他命，當時我
    就把一手掌的K 他命全部吃下《按係全部購買下來之意》去
    」、「（你吃下一手掌份量的K 他命後，共交易多少金錢給
    『明仔』？）新台幣7 萬5000元」、「（你是向何人聯絡購
    買一手掌份量的K 他命？如何聯絡？）我跟別號『欽仔』聯
    絡的，我用我的0000000000號手機撥打『欽仔』的手機號碼
    0000000000號」、「（你聯絡時向他表達何意？）我問他有
    無比較好的K 他命，他回答幫我問看看，然後他就幫我聯絡
    別號『明仔』的人」等語（見警卷第12-14 頁）；於95年7
    月26日在檢察官偵查中以證人之身分結證稱：「（95年4 月
    10日當是向綽號『明仔』、甲○○購買100 公克的K 他命？
    ）是，當時我打電話給甲○○，約在國仁醫院見面，然後出
    來碰面後，甲○○就帶我到另外一個地方，甲○○就先拿一
    小繓左右的K 他命給我試，我試完後就拿7 萬5000元給『明
    仔』，跟他買100 公克的K 他命，『明仔』就交給我100 公
    克的K 他命」、「我在電話中問甲○○有沒有，甲○○說見
    面再談，然後我們就約在國仁醫院見面」、「（如何到國仁
    醫院？）丁○○開車載我過去的，然後甲○○騎機車到國仁
    醫院與我們碰面，我們碰面後，甲○○就騎機車帶我與丁○○到另外一個地方見面」、「（與丁○○在岡山收費站被查
    獲的100 公克是否就是向『明仔』買的？）是」等語（見偵
    字第4213號卷第30-31 頁）；於原審審理時證稱：「（在你
    車上查獲的K 他命是誰給的？《提示95年7 月26日偵訊筆錄
    並告以要旨》如同我之前所述」、「（如何知道要向被告買
    K 他命？）人家跟我講的」、「（那包毒品用多少錢購買？
    ）7 萬5 仟元」等語（見原審卷第63-64 頁）；於原審另案
    審理甲○○販賣毒品案件審理中證稱：「（94年4 月10日晚
    上8 點20分左右是否在國道一號岡山收費站被警攔獲？）是
    」、「被查獲何物品？）K 他命1 包」、「（該包毒品係何
    時購買？）當天購買的，是要找一個『明仔』的人買的」、
    「（你如何找到他？）我找不到他，是我請我朋友甲○○幫
    我聯絡的」、「我是打電話給我的朋友甲○○，我們約在國
    仁醫見面」、「（甲○○之前在偵查中有說你有問他有沒有
    K 他命，他說他要問問看『明仔』，是否有此事？）是，他
    說要幫我問問看」、「（之後你們約在國仁醫院見面是何人
    載送你過去？）我朋友丁○○」、「（到現場後甲○○有無
    到國仁醫院去與你碰面？）有，甲○○又帶我去1 個地方，
    我不知道那是什麼地方，到了之後『明仔』就上車，他上車
    之後就拿了K 他命交給我，當時我們4 人，就是我、丁○○
    、甲○○還有『明仔』都在車上」、「上車後『明仔』拿給
    我的K 他命，我有倒一些出來嚐嚐，後來嚐的那包K 他命是
    『明仔』拿給我的，錢直接交給『明仔』」、「（整個過程
    是否就是你跟甲○○說你要K 他命，甲○○就聯絡『明仔』
    ，之後你們到空地，『明仔』拿毒品上車，你就交給『明仔
    』7 萬5000元？）是的」、「（為何要找甲○○幫你買毒品
    ？）因為之前我在台南有聽過『明仔』有東西，我有一次去
    找甲○○唱歌時，他的朋友有來，說叫『明仔』，我就知道
    甲○○認識『明仔』，『明仔』沒有留電話給我，我跟他不
    熟」、「（你說你想要跟『明仔』買毒品，你知道甲○○認
    識他，所以才請甲○○幫你聯繫？）是的」等語（見訴字第
    757 號卷第23-28 頁）。核與證人甲○○於警詢時證稱：「
    （你是否販售K 他命給丙○○？）那不是我拿給他的，是95
    年4 月10日阿谷直接打電話問我說有沒有K 他命後，就來找
    我，看有沒有人有K 他命，我就用我的電話打給綽號『鱷魚
    』之乙○○的0000000000號電話，我叫『鱷魚』送100 公克
    的K 他命到長治往麟洛方向之一處公墓旁，就在丙○○的車
    上進行交易，由『鱷魚』將K 他命交給小谷」等語（見警卷
    第2 頁背面）；於檢察官偵查中以證人之身分證稱：「（你
    因幫助販毒被判刑確定的這個案件是否是因你打電話給乙○○，跟他說丙○○要跟他購買毒品？）是」等語相符（見偵
    字第7115號卷第103 頁）；另其於檢察官偵查中以被告之身
    分陳稱：「（丙○○是否在95年4 月10日打電話向你買過毒
    品？）他是拜託我去找我朋友，他是打電話跟我連絡，他說
    是否還有褲子《指K 他命》，我說我要問看看，我就打電話
    給一個叫LACOSTE （鱷魚），我說人家要東西，他就知道了
    丙○○說要100 克，他說等一下就過來找我，不久丙○○又
    打電話給我，我說已經跟鱷魚講好了，丙○○就約我在國仁
    醫院見面，我事後再打電話給鱷魚，跟他講說我們要到長治
    往麟洛的某地方等他，我是騎機車過去國仁醫院跟丙○○會
    面，丙○○跟他的一位朋友開車過來，我們就一起出發去見
    鱷魚，到達約定地點後，我上了丙○○的車一起等鱷魚過來
    ，鱷魚到了之後看到我，他就從車子後面上車，在車上鱷魚
    就拿一包100 公克K 他命先交給我之後，我把它放在駕駛座
    跟副駕駛座中間的一個置物箱上，丙○○拿出一個盤子，再
    從那包K 他命裡面取出一些毒品，在盤子裡面磨成粉用鼻子
    吸，也有用到香煙內吸食，丙○○當場把錢交鱷魚，之後就
    各自離開」等語（見偵字第4213號卷第22頁）；於本院審理
    時亦證稱：「我去國仁醫院接丙○○與另一個我不認識的人
    一起去買毒品」、「（丙○○要購買毒品為何打電話給你？
    ）丙○○說忘記乙○○的電話」等語（見本院上訴卷第85-8
    6 頁），亦不否認當時丙○○找乙○○係要購買毒品。再者
    ，被告乙○○亦自承當時係駕駛BMW 白色自小客車前往（見
    原審95年度訴字第757 號卷第76頁）。而丙○○為警查獲時
    確扣得白色晶體粉末1 包，有扣押物品目錄在案可憑（見偵
    字第4213號卷第6 頁背面）。而上開晶體粉末經送請高雄醫
    院大學附設中和紀念醫院檢驗結果，呈第三級毒品愷他命陽
    性反應，驗前淨重99.46 公克、驗後淨重99.43 公克等情，
    此有該院95年5 月5 日所出具報告編號0000-000號檢驗報告
    1 紙在卷可稽（見偵字第333 號卷第7 頁背面）。再者，證
    人丁○○於檢察官偵查中亦證稱：「（當天丙○○如何拿到
    該K 他命？）當天他叫我開車載他去一處偏僻地方」、「我
    開車去，是甲○○騎機車帶路，一開始丙○○跟騎機車來的
    甲○○在聊天，另一位我不認識之乙○○來到現場，他們在
    聊天說話」等語（見偵字第7115號卷第78-79 頁）；於原審
    審理時證稱：「（甲○○帶你們2 人過去現場時，約多久被
    告才到場，還是被告已經在現場？）我們先到，被告才到」
    等語（見原審卷第62頁背面）。且被告乙○○亦自承：「其
    綽號為鱷魚或明仔；在屏東恆春墾丁參加春天吶喊認識丙○○；95年4 月10日下午3 時30分許有接到甲○○以其所使用
    之000000000 號撥打至其所持有之00000000號行動電話」等
    語（見本院上訴卷第92-93 頁），參以丙○○所持有為警查
    扣之K 他命如係甲○○所販賣，衡情其應直接談妥交易地點
    ，無大費周章先與丙○○約在國仁醫院見面後，再前往長治
    鄉往麟洛鄉途中之公墓旁，且等待被告乙○○到場才進行毒
    品交易之理，是證人丙○○及甲○○上開所證毒品係被告乙○○所交付等語，應屬可信。準此，甲○○於95年4 月10日
    下午3 時30分許，確有以持有之0000000000號行動電話與被
    告乙○○所持有0000000000號行動電話取得聯繫，被告乙○○得知有人欲購買K 他命及交易地點後，於同日16時驅車前
    往屏東縣長治鄉往麟洛鄉途中之公墓旁，以7 萬5000元之價
    金販賣K 他命1 包給丙○○之事實堪以認定。
  (二)證人甲○○於原審審理時雖翻異前詞，改稱：「伊當天與乙○○見面係為了向乙○○借錢，應該是借5000元，丙○○、
    丁○○出現於公墓係渠等自行前來，並非伊帶去，因為車上
    有K ，伊進入車內吸K ，頭腦不清楚，K 是誰帶來的伊不知
    道，是丙○○請伊的，伊之前筆錄說係丙○○要買K 他命打
    電話給伊，要伊調貨，是因為害怕丙○○報復伊家人才會如
    此陳述」云云；於本院審理時亦證稱：「交錢時伊不在車上
    ，是誰交錢給丙○○伊不清楚，伊不識字，所以警詢筆錄寫
    什麼伊不知道」云云（見本院上訴卷第84頁）。惟甲○○係
    國民中學畢業，此經其於警詢時陳明在卷（見警(一)卷第1 頁
    ），且如上所述，其非僅於警詢，甚且於檢察官偵查中均證
    稱：毒品K 他命係被告乙○○所交付，且收取丙○○所交付
    之現金，所證復與丙○○上開所證相符，是其事後證稱：伊
    不識字，不知筆錄內容云云，顯係因被告乙○○在庭，礙於
    人情不願意指認而迴護被告乙○○之詞，又倘若證人甲○○
    所述向被告借款，何以在警、偵訊時皆未曾提及，又苟甲○○欲向被告乙○○借款，直言告知被告乙○○並一人前往即
    可，何需通知丙○○又大費周章聯絡丙○○至國仁醫院會面
    後再與被告約至人煙稀少之公墓處見面？是證人甲○○事後
    所證，應係迴護之詞，不足採為被告乙○○利之認定。證人
    丙○○於原審審理時證稱：不知向誰購買K 他命，錢交給何
    人亦忘了云云（見原審卷第63-64 頁），核與其於警偵訊不
    符，參以其於警偵訊所為證述與甲○○於警詢及檢察官偵查
    中所證相符，是其事後所證，亦係因被告乙○○在場礙於情
    面所為迴護被告乙○○之詞，不足為被告乙○○有利之認定
    。
  (三)證人丁○○警詢時雖證稱：「（是否知悉丙○○購買上述毒
    品之上手的真實年籍資料及聯絡方式？）他看起來年約30餘
    歲，腳部有刺青，沒戴眼鏡」等語，嗣經警方提供照片讓丁○○指認時亦指認係甲○○等語（見警卷第18頁）。而證人
    甲○○於原審審理時亦自承：「其腳部有刺青」等語（見原
    審卷第58頁）；惟其於原審審理時則證稱：「我沒有這樣說
    ，但我到那邊時，有看到這個人」等語（見原審卷第61頁）
    。惟如上所述，本件購毒者係丙○○，且係在後座交付毒品
    ，而證人丁○○係司機乘座於駕駛座，則究竟係何人交付毒
    品，自以後座之證人丙○○、甲○○較為清楚，本院審酌上
    情，自應以丙○○、甲○○於警、偵訊所證較為可信，證人
    丁○○上開警詢中所證應與事實不符，不足為被告乙○○有
    利之採認。
  (四)按購買毒品者通常無法探知販毒者賺取利潤多寡，販賣毒品
    之利得，除被告坦承販入與販出之價量俱臻明確外，委難察
    得實情，且取得毒品之價格及販賣數量均存有諸多變動因素
    ，常因雙方關係深淺、交易是否頻繁、警方查緝是否嚴謹、
    取得管道有無順暢等，而異其結果。加以毒品戕害人民身心
    ，危害甚深，毒品之施用及流通，法有重懲，尤其販賣毒品
    ，刑甚嚴厲，如非有重利可圖，斷無挺而走險之理。因此，
    被告乙○○販賣毒品K 他命給丙○○，在主觀上應有營利之
    意圖無訛。
  (五)被告乙○○選任辯護人雖請求勘驗監聽錄音帶，惟經本院另
    案審理甲○○涉嫌販賣毒品案件審理中，向海岸巡防總局中
    部地區巡防局函調結果，據覆稱：「承辦人員於該案偵查期
    間檢送予屏東地方法院檢察署昃股收執，現刻與屏東地方法
    院檢察署昃股書記官協調中，嗣經本院向台灣屏東地方法院
    檢察署函調結果，則覆稱：均已隨案送審，並無留存」等語
    （見本院上訴卷第58-59 頁），然經本院調取甲○○被訴販
    賣毒品案全部卷證，並無上開聽錄音帶，是被告乙○○選任
    辯護人此部分請求即屬無從調查，附此敘明。
  (六)綜上所述，被告乙○○所辯，均非可採，其經由甲○○以電
    話居中聯繫，雙方約定交易地點，由甲○○帶同丙○○前往
    約定之地點，販賣扣案之K 他命（驗前淨重99.46 公克、驗
    後淨重99.43 公克）予丙○○之事證明確，其販賣第三級毒
    品之犯行，堪已認定。辯護人請求對甲○○、丙○○及被告
    乙○○為測謊，核無必要。
三、被告乙○○行為後，刑法及刑法施行法業於94年2 月2 日經
    總統以命令修正公布，並於95年7 月1 日施行；而毒品危害
    防制條例第4 條亦經立法院三讀修正通過並經總統於98年5
    月20日公布，同條例第36條雖規定：本條例自公布後6 個月
    施行，惟該條規定係指87年將肅清煙毒條例修正為毒品危害
    防制條例時所為規定，與本次修正無關，是此次修正依中央
    法規標準法第14條之規定，應自總統公布後3 日生效。參酌
    最高法院95年5 月23日刑事庭第8 次會議決議，修正後刑法
    第2 條第1 項之規定，係規範行為後法律變更所生新舊法律
    比較適用之準據法，於新刑法施行後，應適用修正後刑法第
    2 條第1 項之規定，為「從舊從輕」之比較。於比較時應就
    罪刑有關之共犯、未遂犯、想像競合犯、牽連犯、連續犯、
    結合犯，以及累犯加重、自首減輕暨其他法定加減原因（如
    身分加減）與加減比例等一切情形，本於統一性及整體性原
    則，綜其全部罪刑之結果而為比較，以決定應適用之法律：
    (一)修正後刑法第33條第5 款規定「罰金：新臺幣1,000 元以
    上，以100 元計算之」，與修正前刑法第33條第5 款規定「
    罰金：1 元以上」不同，而如後所述，毒品危害防制條例第
    4 條第3 項販賣第三級毒品罪之法定本刑中有併科罰金刑，
    是比較新舊法結果，以舊法較有利於行為人。(二)修正後毒品
    危害防制條例第4 條第3 項販賣第三級毒品罪之法定本刑有
    關罰金刑部分已分別由原處500 萬元以罰金下提高為700 萬
    元之罰金，就販賣第三級毒品而言，自以舊法對行為人較為
    有利，自應適用舊法對行為人論罪科刑。雖同條例第17條第
    2 項規定：「犯第4 條至第8 條之罪於偵查及審判中均自白
    者，減輕其刑」，惟被告乙○○於審判中並未坦承犯行，故
    無上開減輕其刑規定之適用，是仍應以適用舊法對被告乙○○較為有利。綜合上述比較結果，自應以適用舊法對被告乙○○較為有利，自應適用舊法作為對被告乙○○論罪科刑之
    準據。核被告乙○○販賣第三級毒品K 他命給丙○○所為，
    係犯修正前毒品危害防制條例第4 條第3 項之販賣第三級毒
    品罪，其因販賣而持有K 他命之低度行為，應為其販賣K 他
    命之高度行為所吸收，不另論罪。
四、原審因認被告乙○○販賣第三級毒品之犯罪事證明確，據以
    論罪科刑，固非無見；惟毒品危害防制條例第4 條第3 項之
    販賣第三級毒品罪，係以行為人有營利之目的，而販入或賣
    出第三級毒品，或二者兼而有之者為其構成要件。故行為人
    有無此項犯罪（營利意思）之目的條件，自應於事實欄內詳
    為記載，然後於理由內說明其憑以認定之證據，始為合法。
    原判決事實與理由欄均漏未為意圖營利之記載，自有未洽，
    被告乙○○上訴意旨否認犯行，指摘原判決不當，固屬無理
    由，惟原判決既有上開瑕疵可議，自應由本院將原判決撤銷
    改判。爰審酌被告不思以正當途徑掙取金錢，欲藉販賣毒品
    K 他命以營利之犯罪目的、動機應予譴責，且其販賣毒品K
    他命足以使購買施用者導致生理及心理毒害，形成生理成癮
    性及心理依賴性，戕害國民身心健康，危害社會治安，本件
    販賣毒品K 他命之數量至鉅，居於主要提供者之角色，量處
    如主文所示之刑。被告乙○○上開販賣第三級毒品K 他命之
    所得7 萬5 千元，係為被告犯罪所得之財物，雖未扣案，惟
    仍應依毒品危害防制條例第19條第1 項規定，併宣告沒收，
    如全部或一部不能沒收時，應以其財產抵償之。至扣案被告
    乙○○販給丙○○之毒品，業經於丙○○被訴販賣毒品案件
    中諭知之沒收（見本院上訴卷第103 頁），爰不為沒收之宣
    告。再者，被告乙○○所使用行動電話雖係供本件販賣毒品
    聯絡之用，然遍查全卷並無有關該SIM 卡及行動電話所有人
    之資料，尚難認其所有權係歸屬於被告所擁有，自不得為沒
    收之諭知。
據上論結，應依刑事訴訟法第369 條第1 項前段、第364 條、第
299 條第1 項前段，修正前毒品危害防制條例第4 條第3 項、第
19條第1 項前段，刑法第2條第1項但書，判決如主文。
本案經檢察官陳宗吟到庭執行職務。
中    華    民    國    98    年    9     月    30    日
                   刑事第四庭   審判長法  官  蕭權閔
                                      法  官  陳吉雄
                                      法  官  李嘉興
以上正本證明與原本無異。
如不服本判決應於收受本判決後10日內向本院提出上訴書狀，其
未敘述上訴理由者，並得於提起上訴後10日內向本院補提理由書
狀（均須按他造當事人之人數附繕本）「切勿逕送上級法院」。
中    華    民    國    98    年    9     月    30    日
                                      書記官  郭榮芳
附錄本判決論罪科刑法條：
毒品危害防制條例第4 條第3項：
製造、運輸、販賣第三級毒品者，處5 年以上有期徒刑，得併科
新臺幣5 百萬元以下罰金。


司法院資訊處製作；財團法人民間司法改革基金會備份。
